【裁判字號】    90,上易,113
【裁判日期】    891031
【裁判案由】    違反臺灣地區與大陸地區人民關係條例
【裁判全文】
臺灣高等法院刑事判決                              九十年度上易字第一一三號
    上  訴  人  臺灣士林地方法院檢察署檢察官
    被      告  甲○○
右上訴人，因被告違反台灣地區與大陸地區人民關係條例案件，不服臺灣士林地方法
院，八十九年度易字第八五五號，中華民國八十九年十月三十一日第一審判決（起訴
案號：臺灣士林地方法院檢察署八十九年度簡字第六二三號）提起上訴，本院判決如
左：
    主      文
原判決撤銷。
甲○○留用大陸地區人民在台灣地區從事未經許可之工作，處罰金新台幣壹萬伍仟元
，如易服勞役，以銀元佰元即新台幣玖佰元折算一日，緩刑貳年。
    事      實
一、甲○○係台北市○○路四八巷五號一樓「佳順貿易古玩店」之負責人，明知乙○
    ○係大陸地區人民，因探親獲准來臺，並未經許可在臺工作，於民國八十九年三
    月二十三日，留用大陸地區人民乙○○從事販售陶製茶壺之工作，，嗣於八十九
    年三月二十三日十四時十分許，乙○○在台北縣三重市○○○路二百六十五號前
    兜售茶壺時，為警查獲，始悉上情。
二、案經台北縣警察局三重分局報請台灣士林地方法檢察署檢察官偵查起訴。
    理      由
一、訊據被告甲○○矢口否認有留用或僱佣乙○○在台工作之犯行，辯稱：乙○○是
    伊親弟弟，來台探親十天左右，由伊供應吃、住，當天被查獲的陶製茶壺是他從
    大陸帶來的，原本是要拿去送姊姊，但迷路了，所以想賣掉一個茶壺當路費，該
    茶壺並非伊店所有等語。
二、經查：
  乙○○係於八十九年三月十日持探親簽證來台之大陸地區人民，此經證人乙○○
    於警訊中供承在卷，並有其中華民國臺灣地區旅行證影本、國人入出境查詢報表
    各一份在卷可憑，是乙○○為大陸地區人民無訛。
  證人乙○○於警訊中陳稱：欲販售之茶壺係伊兄甲○○佳順貿易古玩店提供給伊
    的貨源，每只茶壺售二百元等語甚詳（見偵查卷第六頁背面），即被告於警訊中
    亦自承：乙○○所販售的茶壺為伊所有等語（見偵查卷第三頁背面），並稱：只
    是請他為店內幫忙等語（見同上卷第五頁背面），復有照片一張、被告之佳順貿
    易古玩店名片一張附卷可稽，足見乙○○所販售之茶壺確係被告所提供，所辯乙
    ○○被查獲當天之茶壺係拿去送給姊姊，顯違常情，自不足採。
  被告甲○○於警訊中供稱：乙○○來台探親由伊提供吃、住，並請其在店中幫忙
    ，但沒有薪資，嗣於偵查中翻異前詞謂並未請乙○○幫忙，空言翻異，亦不足取
    。況乙○○係在台北縣三重市○○○路二百六十五號前兜售販賣陶製茶壺時為警
    當場查獲，若真如被告所言，乙○○僅偶而在店內幫忙，又何以會在外四處兜售
    茶壺？被告謂乙○○係迷路始販售茶壺當路費，顯難置信。
  又台灣地區與大陸地區人民關係條例第十五條第四款規定僱用或留用大陸地區人
    民在台灣地區從事未經許可或許可範圍不符之工作，依同法第八十三條第一項處
    斷，被告甲○○係大陸地區人民來台合法居留，惟前開規定並未將大陸地區人民
    來台合法居留者排除在適用範圍之外，縱使乙○○與被告甲○○為親兄弟關係，
    乙○○自大陸地區來台探親依附其兄長，並幫忙為其販售店中商品陶製茶壺，僅
    係幫忙被告做生意，並無薪資報酬，似難認定係僱用關係，惟同款所稱僱用與留
    用，並無立法解釋，其意涵亦未加以限制，被告將來台探親之乙○○留在其店內
    幫忙做生意，並由其出外四處兜售其店中提供之茶壺，應認有留用乙○○從事未
    經許可（探親）之工作。
三、綜上所述，被告留用大陸地區人民乙○○從事未經許可之工作事證明確，核係犯
    台灣地區與大陸地區人民關係條例第十五條第四款之規定，應依同法第八十三條
    第一項處斷，公訴人以僱用起訴，惟因被告供應吃、住，而留用乙○○幫忙被告
    販售陶製茶壺等基礎社會事實相同，本院自得變更起訴法條逕為原判決。
四、原審就卷內資料未詳勾稽，遽為被告無罪之諭知，顯有未洽，檢察官上訴意旨，
    就此指摘原判決不當，求予撤銷改判，為有理由，自應由本院將原判決撤銷改判
    ，爰審酌被告並無前科，及其本件犯罪動機、目的、手段及犯罪後態度並所生危
    害等一切情狀，判處如主文第二項所示之刑，並諭知易服勞役之折算標準。
五、末查，被告甲○○大陸地區人民來台合法居留，未曾受有期徒刑以上刑之宣告，
    此有本院被告全國前案紀錄表在卷可稽，一時失慮，留用其探親來台之胞弟為其
    幫忙兜售生意而觸犯刑章，受此懲處當知所惕勵而無再犯之虞，本院認其刑之執
    行以暫不執行為適當，爰併諭知緩刑二年，以勵自新。
據上論斷，應依刑事訴訟第三百六十九條第一項前段、第三百六十四條、第二百九十
九條第一項前段、第三百條，台灣地區與大陸地區人民關係條例第十五條第四款、第
八十三條第一項，刑法第十一條前段，第四十二條第二項、第七十四條第一款，罰金
罰鍰提高標準條例第二條、現行法規所定貨幣單位折算新台幣條例第二條，判決如主
文。
本案經檢察官覃正祥到庭執行職務。
中      華      民      國     九十     年      二      月     十四     日
                            臺灣高等法院刑事第十庭
                                審判長法  官  溫  耀  源
                                      法  官  林  銓  正
                                      法  官  黃  金  富
右正本證明與原本無異。
不得上訴。
                                      書記官  江  采  廷
中      華      民      國     九十     年      二      月     十五     日
附錄本案所犯法條全文：
臺灣地區與大陸地區人民關係條例第十五條第四款
左列行為不得為之：
四、僱用或留用大陸地區人民在臺灣地區從事未經許可或與許可範不符之工作。
台灣地區與大陸地區人民關係條例第八十三條第一項
違反第十五條第四款或第五款規定者，處一年以下有期徒刑、拘役或科或併科新台幣
三十萬元以下罰金。


司法院資訊處製作；財團法人民間司法改革基金會備份。
